【裁判字號】    97,消債更,627
【裁判日期】    980831
【裁判案由】    聲請更生程序
【裁判全文】
臺灣高雄地方法院民事裁定           97年度消債更字第627號
聲  請  人  甲○○
上列當事人因消費者債務清理事件聲請更生，本院裁定如下：
主  文
聲請駁回。
聲請費用新台幣壹仟元由聲請人負擔。
理  由
一、聲請意旨略以：聲請人即債務人負債總額達新臺幣（下同）
    1,117,385 元，嗣依中華民國銀行公會會員辦理消費金融案
    件無擔保債務協商機制，與最大債權銀行元大銀行等4 家金
    融機構就其積欠之無擔保債務達成分期還款協議，約定自民
    國95年6 月起，以利率2 ％分120 期，每月還款13,804元之
    方式償債。而按聲請人每月收入，扣除每月租金6,000 元、
    膳食及交通費用10,000元及扶養父親陳金良、母親陳蔡月梅
    、兒子陳惟麒、女兒陳雯琳，因無力負擔而後於96年 6月毀
    諾，而有不可歸責之情事，又其所積欠無擔保或無優先權之
    債務總額未逾12,000,000元，復未經法院裁定開始清算程序
    或宣告破產，爰向本院聲請更生等語。
二、按債務人不能清償債務或有不能清償之虞者，得依消費者債
    務清理條例所定更生或清算程序，清理其債務，消債條例第
    3 條定有明文。蓋經濟上陷於困境之消費者，若任其於惡性
    循環之債務窘境中自生自滅，其將衍生嚴重之社會問題，致
    難以維持安定之社會經濟秩序，故有予之分別情形依更生或
    清算之程序清理其債務之必要，藉以妥適調整其與各相關債
    權人等間之權利義務關係，以謀求消費者經濟生活之更生機
    會，從而健全社會經濟發展。是以不論債務人於本條例施行
    前是否曾參與銀行公會無擔保債務協商機制，債務人一旦按
    本條例聲請更生或清算，均以債務人已達不能清償債務或有
    不能清償之虞為必要。再者，依消債條例第151 條第1 項、
    第5 項規定，係採「協商前置主義」，而債務人於協商程序
    中，自應本於個人財產及收支狀況，依最大誠信原則，商討
    解決方案，如債務人如與金融機構協商成立者，自應本於誠
    信履行協商方案，非有不可歸責與己之事由，尚不得為更生
    或清算之聲請。如經法院審酌確有不可歸責於己之情事而毀
    諾，則應繼續審理上開條文所謂「不能清償或有不能清償之
    虞」，允宜綜衡債務人全部收支及財產狀況，評估是否已不
    能維持符合人性尊嚴之最基本生活條件，如曾有協商方案，
    其條件是否確實不能達到上開基本之要求等，為其判斷之準
    據。
三、經查：
（一）聲請人主張現積欠之總債務共計1,117,385 元，並曾於民
      國95年依系爭協商中，與債權人達成分期還款協議，同意
      自95年6月起分120期，每月繳納13,804元方式償還欠款乙
      情，有財團法人金融聯合徵信中心（下稱聯徵中心）專用
      債權人清冊、當事人信用報告回覆書、協議書及無擔保還
      款計劃各乙份在卷為憑，應認真實。
（二）聲請人戶籍地位於高雄縣林園鄉○○村○鄰○○○路66巷8
      號，有其戶籍謄本在卷可憑，又債務人既因債務高築陷於
      經濟困難，則除特殊必要情形外，自應撙節支出，本院參
      諸內政部公告98年度台灣省每人每月最低生活費用（含食
      、衣、住、行、育、樂費用）為9,660 元等情，則聲請人
      每月基本生活開銷於9,660 元內，核屬必要。聲請人雖另
      提出每月房租6,000 元，並提出房屋租賃契約書影本以資
      佐證，惟因上開費用均已包含於上開最低生活費用之內，
      除非有其他特別情事，否則不予再另為列計。
（三）關於聲請人主張扶養父親陳金良、母親陳蔡月梅、兒子陳
      惟麒、女兒陳雯琳之費用，就父親陳金良扶養費用部分，
      聲請人既已自承未與父親共同生活多年，是聲請人主張上
      開扶養費云云無足可採。另關於母親陳蔡月梅扶養費用，
      查聲請人另有兄弟姊妹陳明忠、陳明強2 人，有家族系統
      表附卷可稽，按2 人之綜合所得稅資料清單及財產歸屬資
      料記載，陳明忠96年及97年每月平均收入分別約有38,529
      元及40,200元，陳明強96年及97年每月平均收入約有
      37,568元及41,883元，足可與聲請人共同負擔母親之扶養
      費用，則聲請人應與其他2 人共同負擔母親按每人每月最
      低生活費計算之扶養費用之三分之一，即3,220 元（9660
      ÷3 位應扶養人＝3220）。
(四)查聲請人於96年毀諾當時每月收入為38,817元，有聲請人96
    年綜合所得稅資料清單附卷可稽，則以該薪資扣除每月必要
    生活費用9,660 元、兒子陳惟麒、女兒陳雯琳（兒女部分與
    其前夫各負擔二分之一），按內政部公告最低生活標準之扶
    養費用即9,660 元及母親扶養費用3,220 元，尚餘16,277元
    可供運用（00000 －0000－0000－0000＝16277） ，足以負
    擔每月13,804元之還款方案，故無不可歸責於己之事由。況
    以上開餘額償還所欠債務1,117,385 元，則約於5 年餘即可
    清償完畢（0000000 ÷16277 ÷12＝5.7） ，應認聲請人亦
    無不能清償或不能清償之虞。從而，聲請人聲請本院准予更
    生，依上開事證及本院調查結果，即難認有據，應予駁回。
四、綜上所述，聲請人於協商成立後，並無不可歸責於己之事由
    ，亦無不能清償之虞之情事，其更生之聲請，核與更生之要
    件不合，自應駁回其聲請。
五、依消費者債務清理條例第8 條、第151 條第5 項、第15條，
    民事訴訟法第78條、第95條，裁定如主文。
中    華    民    國    98    年    8     月    31    日
                  民事第一庭   法  官  黃國川
上為正本係照原本作成。
如不服本裁定，應於裁定送達後10日內，以書狀向本院提出抗告
，並繳納抗告費新臺幣1千元。
中    華    民    國    98    年    8     月    31    日
                                書記官  林芊蕙


司法院資訊處製作；財團法人民間司法改革基金會備份。
